【裁判字號】    94,上更(二),201
【裁判日期】    951214
【裁判案由】    偽造文書等
【裁判全文】
臺灣高等法院高雄分院刑事判決     94年度上更(二)字第201號
上  訴  人  臺灣高雄地方法院檢察署檢察官
被      告  乙○○（原名張智臺）
選任辯護人  柳聰賢律師
右上訴人因被告偽造文書案件，不服臺灣高雄地方法院86年度訴
字第1458號中華民國86年8 月19日第一審判決（起訴案號：臺灣
高雄地方法院檢察署85年度偵字第21668 號），提起上訴，判決
後經最高法院第二次發回更審，本院判決如左：
      主  文
原判決撤銷。
乙○○共同連續行使偽造公文書，足以生損害於公眾及他人，處
有期徒刑貳年，如附表所示之物均沒收。
      事  實
一、乙○○於民國84年4 月29日以新台幣（下同）193 萬元，向
    暉洲汽車股份有限公司（下稱暉洲公司），新購車號YK
    -3008 號寶馬ＢＭＷ525 型自用小客車1 部，其意圖以該車
    重複買賣、典當之手段詐取財物，乃於購車後某日與陳世貴
    （於85 年4月11日死亡），共同基於偽造公印、公文書並行
    使偽造公文書及詐欺取財之概括犯意聯絡，在高雄地區某處
    共同商議偽造該車之「進口與貨物稅完稅證明表」及保險卡
    暨張智臺本人之身分證（在蓋有偽造「內政部印」公印文之
    空白身分證上填寫與張智臺真正身分證上相同之資料，並貼
    上陳世貴之相片）等証件，即先偽造假印章後，再偽造下列
    假証件：（一）偽造有原廠商ＢＭＷ汽車人員「Ｈ. Ｊ. Ｈ
    ＡＦＮＥＲ」及「Ｇ. ＧＲＯＴＨＥ」簽名之原廠証明書2
    份。（二）偽刻「台中關稅局八十四年三月廿二日簽証章」
    、「84年3 月22日中關局圓戳章」及核定關員「廖岩榮」私
    章、「經濟部能源委員會車輛耗能測試合格驗訖章」、「行
    政院環境保護署84年3 月23日審驗章」、「高雄市監理處84
    年4 月29日汽車証件審核章（肆）」（方形）、「高雄市監
    理處84 年4月29日圓戳章」等印章各1 枚，並蓋用各該章以
    偽造進口與貨物稅完稅証明書2 份。（三）偽刻「高雄市監
    理處84年4 月29日車輛審核登記合格章（２）」（方形），
    並蓋章用以偽造汽車新領牌照登記書及汽機車各項異動登記
    書各1 張。（四）偽造太平產物保險股份有限公司（下稱太
    平保險公司）保單號碼0302─0000000 ─0001號之汽車保險
    卡。
二、上開証件偽造完成後，渠等乃共同基於意圖為自己不法所有
    之概括詐欺取財犯意，先由陳世貴於84年11月14日，持上開
    偽造之張智臺身分證，前往高雄市楠梓區監理處謊報該車之
    行車執照遺失，申請補發，致不知情之承辦公務員陷於錯誤
    ，而補發該汽車行車執照1 張（未將遺失之不失事項登載於
    職務上所載之公文書）。旋於翌日（即15日）11-12時許，
    由陳世貴持其中1份偽造之ＢＭＷ汽車原廠証明書、1份偽造
    之進口與貨物稅完稅証明書及補發之汽車行車執照，前往高
    雄市三民區○○○路175 號庚○○所經營之三立當舖，佯稱
    以該車質押借款30萬元，並將上開偽造之「原廠證明書」、
    「進口與貨物稅完稅證明書」及「行車執照」（真本）行使
    交付以取信庚○○，因所備證明文件齊全，庚○○乃陷於錯
    誤，當場如數交付款項，陳世貴得款後，旋又稱因急用該車
    需借用一天，庚○○不疑有他，乃同意其駕車離去。陳世貴
    將該汽車駛離三立當舖後，旋又於同日下午1 時許，駕駛該
    車前往曾秀琴經營之「大新車行」求售，因曾秀琴之車行並
    無從事該種高價車款之買賣，曾秀琴乃找來在高雄市三民區
    ○○○路四三三號開設「順億汽車商行」之己○○購買，因
    雙方價錢不合而未成交，嗣於當日下午4 時許，陳世貴再將
    該車開往曾秀琴經營之「大新車行」求售，曾秀琴又找來己○○，經雙方磋談於下午5時許談妥，以125萬元成交，並於
    曾秀琴處簽寫買賣合約書，陳世貴乃行使交付上開偽造之張
    智臺身分証、偽造之另1 份ＢＭＷ汽車原廠証明書、偽造之
    另1 份進口與貨物稅完稅証明書、偽造之汽車新領牌照登記
    書、偽造之汽機車各項異動登記書、偽造之太平產物保險股
    份有限公司汽車保險卡，及真正之統一發票與領牌選號收據
    （紅色）等車籍來源証件，因上開偽造之證件（除統一發票
    及領牌選號收據係真本外）幾與原本相同，外觀上肉眼無法
    辨識，使己○○雖經檢視猶信以為真，然因現款不足，乃先
    行交付80萬元現金，陳世貴乃承前詐欺之概括犯意，在買賣
    合約書上、汽車過戶登記書上簽寫「張智臺」之姓名及蓋「
    張智臺」印章後，取得現款80萬元（約定翌日再付45萬元）
    ，其偽造及行使偽造公文書之行為，均足生損害於庚○○、
    己○○等人及海關、環保機關及汽車監理機關，對關稅、環
    境與車籍管理之正確性。當晚張智臺見得手後，為圖掩人耳
    目，乃於翌（16）日凌晨1 時許，前往高雄市政府警察局小
    港分局小港派出所誣稱該車遭竊，未指定犯人誣告他人涉犯
    竊盜案件，致承辦警員將之登載於車輛失竊電腦查詢報表上
    ，通報全國警察查尋該車並訪捕竊嫌。
二、案經庚○○、己○○訴由台灣高雄地方法院檢察署檢察官偵
    查起訴。
      理  由
壹：證據能力之論述：本件係於92年1 月14日刑事訴訟法修正通
    過即繫屬於原審法院，相關證人之警詢、偵查筆錄及其它傳
    關證據，經原審及本院前審法院為合法調查，依刑事訴訟法
    施行法第7 條之3 之規定，自屬刑事訴訟法修正前已依法定
    程序進行之訴訟程序，其效力不受影響，應均有證據能力。
貳、實體部分：
一、訊之被告矢口否認本件犯行，辯稱：伊不認識陳世貴，未與
    陳世貴偽造車籍資料重複典當及出賣該車詐財，伊駕
    本件車牌號碼YK -3008號汽車，於84年11月15日上午至小港
    機場搭機前往台北，向住所不詳之友人路齡雄借錢，而將該
    車停於機場旁之小港區○○路路邊，同日晚上18時20分許在
    台北搭乘飛機返回高雄約19年30分許發現車輛失竊，即先向
    高雄航警局報案，經警員駕車載伊在附近尋找未得，乃又向
    高雄市政府警察局小港分局報案，該車確有失竊云云。惟查
    ：
（一）上開陳世貴於84年11月14日，持貼其相片偽造之張智臺身
      分證，前往高雄市楠梓區監理處謊報該車之行車執照遺失
      ，申請補發，致不知情之承辦公務員陷於錯誤，而補發該
      汽車行車執照1 張（未將遺失之不失事項登載於職務上所
      載之公文書），有該偽造身分證、補發之行車執照及84年
      11月14日之汽機車各項異動登記書各1 張（均為影本）在
      卷可按（見偵查二卷第5-7 頁），按辦理行車執照補發須
      有原車主本人之身分證正本，被告既否認曾至監理機關辦
      理此一行車執照補發（見本院上訴卷第39頁反面），且查
      扣偽造之張智臺身分證係貼陳世貴相片，陳世貴持上開偽
      造身分證辦理上開行車執照遺失補發應可認定。
（二）陳世貴旋於翌日（即15日）11-12時許，持其中1份偽造之
      ＢＭＷ汽車原廠証明書、1 份偽造之進口與貨物稅完稅証
      明書及補發之汽車行車執照，前往高雄市三民區○○○路
      175 號庚○○所經營之三立當舖，佯稱以該車質押借款30
      萬元，並將上開偽造之「原廠證明書」、「進口與貨物稅
      完稅證明書」及「行車執照」（真本）行使交付以取信庚○○，因所備證明文件齊全，庚○○乃陷於錯誤，當場如
      數交付款項，陳世貴得款後，旋又稱因急用該車需借用一
      天，庚○○不疑有他，乃同意其駕車離去。陳世貴將該汽
      車駛離三立當舖後，旋又於同日下午1 時許，駕駛該車前
      往曾秀琴經營之「大新車行」求售，因曾秀琴之車行並無
      從事該種高價車款之買賣，曾秀琴乃找來在高雄市三民區
      ○○○路433 號開設「順億汽車商行」之己○○購買，因
      雙方價錢不合而未成交，嗣於當日下午4 時許，陳世貴再
      將該車開往曾秀琴經營之「大新車行」求售，曾秀琴又找
      來己○○，經雙方磋談於下午5時許談妥，以125萬元成交
      ，並於曾秀琴處簽寫買賣合約書，陳世貴乃行使交付上開
      偽造之張智臺身分証、偽造之另1 份ＢＭＷ汽車原廠証明
      書、偽造之另1 份進口與貨物稅完稅証明書、偽造之汽車
      新領牌照登記書、偽造之汽機車各項異動登記書、偽造之
      太平產物保險股份有限公司汽車保險卡，及真正之統一發
      票與領牌選號收據（紅色）等車籍來源証件，因上開偽造
      之證件（除統一發票及領牌選號收據係真本外）幾與原本
      相同，外觀上肉眼無法辨識，使己○○雖經檢視猶信以為
      真，然因現款不足，乃先行交付80萬元現金，陳世貴乃承
      前詐欺之概括犯意，在買賣合約書上、汽車過戶登記書上
      簽寫「張智臺」之姓名及蓋「張智臺」印章後，取得現款
      80萬元後，即得逞離去（約定翌日再付45萬元）等情，業
      據證人己○○、庚○○、曾秀琴證述綦詳（見警卷第2-4
      頁，原審卷50-52 頁、本院更一卷第227-232 頁），並有
      偽造之張智臺之身分證（相片為同一人即陳世貴）及偽造
      之本件汽車「進口與貨物稅完稅證明書」、原廠證明書及
      保險卡，以及報案失竊電腦單、買賣契約書等扣案可稽，
      且上開汽車買賣契約書上所留指紋經比對與陳世貴之旨紋
      特徵相符，並有刑事警察局指紋鑑定書1 份在卷可按（偵
      一卷第48-53 頁）；上開張智臺身分證係上內政部印係偽
      造，亦經該局鑑定明確，有該局95年5 月12日刑鑑字第
      0950051906號鑑定書可按（見本院本審卷第212 頁）準此
      ，本件前往典當及販賣系爭自用小客車者，確係共犯陳世
      貴無疑。
（三）被告之身分證係於八十四年一月十三日補發，而卷附偽造
      之張智臺之身分證，除相片互異外，其記載內容，包括出
      生年月日、戶籍地、父母姓名均完全相同，甚且包括補發
      日期之記載亦均一致，有張智臺身分證真本及偽造本在卷
      可資核對（見偵二卷第5 頁），被告又自承補發身分證後
      即未遺失該身分證，是陳世貴偽造上開身分證件時，即曾
      執有過上開張智臺本人之身分證件，甚為明灼。被告猶辯
      稱不認識陳世貴，即有疑義。
（四）扣案告訴人己○○執有之車籍資料中關於完稅證明書上之
      記載除與被告本人執有之原本一致外，尚且連出售該車之
      汽車公司填寫之流水編號「＃２６８」亦完全相同，被告
      雖供稱其車籍資料，均未遺失，購得該車後，原始資料均
      放在家中等語在卷（見偵二卷第21頁），惟上開「＃２６
      ８」乃出賣本車之暉洲公司內部管理所用之流水編號，此
      業經該公司董事丁○○○於本院更一審結證屬實，若無該
      完稅證明書真本為憑，偽造該證明書之人自無從得知此證
      明書上之流水編號，從而，偽造之人係根據正本內容偽造
      ，而非憑空偽造，應無疑問。
（五）綜上所述，本件偽造之張智臺身分證及完稅證明書均係憑
      真本偽造，應已無疑，餘應審究者為偽造者如何取得該得
      真本憑以偽造。關於此爭點，被告及其辯護人雖均以：可
      能買入本件自用小客車的過程，經手辦理領取牌照之暉洲
      公司員工將被告之身分證及相關車籍資料、來源證明文件
      全部偽造1 份，再伺機竊取本件被告之車加以典當、出賣
      詐取財物等語為辯。惟按：
  １、本件扣案之被告買受本件汽車之統一發票及選號收據，經
      檢送警政署刑事警察局鑑定，其中該發票上所蓋「暉洲汽
      車股份有限公司」之印文紋線欠清晰，而無法鑑定；該選
      號收據則因高雄市監理處已無該同批印製之收據可資比對
      ，亦無從鑑定其真偽，此固分別有該局95年4 月28日、95
      年7 月17日刑鑑定第0000000000、0950070562號函、高雄
      市監理處95年8月31日函函覆在卷可憑（本院本審卷第203
      、216、219頁）。然被告就此統一發票及選號收據為真本
      並非偽造一節，自始即無爭執，而於偵查中辯稱：伊與告
      訴人己○○在民族路派出所，將該車之相關證件資料均拿
      來看，看到後來，各人將各人提出的資料收回來，伊少了
      該張發票等語（見偵二卷第22頁）；於本院上訴審亦辯稱
      ：該選號收據及統一發票係伊在案發後，將相關該車資料
      拿到民族路派出所比對時，看完就不見了（見本院上訴卷
      第39頁反面）；於本院更一審則先後辯稱：本件統一發票
      在民族路派出所與告訴人己○○比對相關汽車證件資料時
      ，當時將各該證件資料放於桌上，該發票當場被己○○取
      走，伊有當場制止，亦有跟警察講，他們均未理睬，那一
      個警察已不記得等語（見本院更一卷第31頁）及伊是一個
      人去民族路派出所，當時有十幾個人拿兩份在那邊比，我
      有跟警察要發票及選牌收據，說那是我的，警察他們就是
      不給我等語（見本院更一卷第402 頁）；而於被告於本院
      本審審理時又稱：伊將所有汽車證件資料，包括選號收據
      及發票均放在一牛皮紙袋，伊從該牛皮紙袋拿出選號收據
      及上開發票交給警員，但警員說不是伊的，不還給伊等詞
      （見本院本審卷第168 頁），衡情，倘若扣案之發票之選
      號收據係偽造，則被告應持有真本，則被告自可提出真本
      以示清白，或主該發票與收據可能同係偽造，自無反而爭
      執扣案之發票及選號收據其本人於民族路派出所比對車籍
      證件資料時所提出之必要。再參以買車之發票及選號收據
      均非汽車之質押或買賣過戶所須之證明文件，實無偽造之
      必要，且扣案發票之交易內容及統一發票章印文文字均正
      確，有暉洲公司提出之該筆交易資料1份及該印文真本1張
      在卷可參（見本院本審卷第193、194頁），又扣案選號收
      據之「收據號碼」，與高雄市監理處函送本院之該收據報
      核聯之編號亦屬相同，有該處95年5 月2 日高市監二字第
      0950009501號函所附該收據報核聯影印在卷可資為憑（見
      本院本審卷第207、208頁），從而，扣案發票及選號收據
      為真本應可認定。
  ２、又己○○於本院上訴審已陳稱：扣案之發票及選號收據係
      伊本來就持有，在派出所比對時，雙方證件並未混在一起
      ，警員一個在桌子上看，另一個在另一張桌子看，並未混
      在一起等語（見本院上訴卷第72頁背面），且被告先於偵
      查中係稱：伊與己○○在民族路派出所，將該車之相關證
      件資料均拿來看，看到後來，各人將各人提出的資料收回
      來，伊少了該張發票等語（見偵二卷第22頁）；於本院上
      訴審亦稱：該選號收據及統一發票係伊在案發後，將相關
      該車資料拿到民族路派出所比對時，看完就不見了（見本
      院上訴卷第39頁反面）；均未言及己○○將其提出之選號
      收據及發票取走，伊當場制止及告訴警員等情，其於本院
      本審又改稱係將該收據及發票交付警員，就此部分前後所
      述大不相同，且按諸事理，選號收據與發票與該汽車之過
      戶及買賣均無直接關係，己○○實無動機在派出所將被告
      提出之發票及收據取走，況在派出所警員面前亦無可能有
      此行為，被告所辯上情顯非可採。該選號收據及發票係己○○所提出，即陳世貴出賣系爭汽車予己○○時不慎連同
      補發之行車執照及各該偽造之證明文件交付予己○○一節
      ，應可認定。準此，對照被告所稱選號收據與發票伊於買
      車後即放在一牛皮紙袋沒有動過等情觀之，該選號收據及
      發票應係被告將買車時全部資料交付予陳世貴時，一併交
      付，應屬明確。被告所辯與陳世貴不認識云云，洵非可採
      。
  ３、關於本件陳世貴交予被害人己○○之系爭汽車所配鑰匙是
      否按原廠鑰匙或複製鑰匙打造而成，抑或依該車鎖頭另行
      配製而成一節，業經證人即鎖匠魏義和於本院更一審審理
      時證稱：「（問：編號（二）鑰匙[ 即己○○持有之系爭
      汽車鑰匙] 你認為是憑空打製的還是依原廠鑰匙ｃｏｐｙ
      複製出來？）（提示）答：這是原廠鑰匙或ｃｏｐｙ複製
      原廠鑰匙再複製出來的，ｃｏｐｙ者的師父技術不佳，他
      沒有一刀到底，他有補第二刀、第三刀，而且他旁邊有樣
      品，他再補刀表示他在旁邊有樣品參考，但是是否原廠或
      ｃｏｐｙ原廠的Ａ拷或Ｂ拷再複製就不清楚，但是來源一
      定是從原廠的鑰匙拷貝出來的。」（見本院更一卷第181
      頁背面、第182 頁）「（問：如果沒有樣品，可否打製出
      這編號（二）的鑰匙？）答：他的銀色部分還有邊緣線部
      分，很整齊漂亮，表示這是有樣本打造出來的，若沒有樣
      本的話，他的銀色部分及邊緣線部分不會這麼整齊漂亮」
      （見本院更一卷第182 頁）；核與證人即鎖匠柳崑誠所證
      ：「編號一（原廠鑰匙）及編號二（己○○持有之系爭鑰
      匙）看起來是一樣，若是用鎖頭憑空作出來的，那些邊邊
      會有些不一樣」、「（憑空作出來的）邊緣線會不一樣。
      」等語大致相符。本件陳世貴出賣該車時，交付予告訴人
      己○○之汽車鑰匙係以原廠鑰匙或複製鑰匙為樣本打造而
      成應無疑問。
（六）太平產物保險公司之職員戊○○於本院更一審調查訊問時
      陳稱：「（問：汽車保險簽約以後，交給當事人的有幾份
      ？）答：就只有一份交給老百姓」「有沒有交兩份給老百
      姓？）答：除非有抵押的話，有二份，都要蓋正、副本」
      等語，復經提示己○○所提證物保單，明確表示：「這一
      份沒有發出副本」（見本院更一卷第344 頁）等語、「（
      問：你們會不會發出兩份黃色的保險卡（提示張智臺提出
      黃色的保險卡一份、己○○提出的黃色的保險卡一份）？
      答：如果有辦遺失的話才會發出另外一份黃色的保險卡，
      否則就只有發一份黃色的保險卡給保險人」（見本院更一
      卷第346 頁）；而被告亦自承：只有這一份，沒有第二份
      ，沒有副本等語（本院更一卷第345 頁），是太平產物保
      險公司所核發給被告張智臺之保險卡僅有1 份，而陳世貴
      持去典當及出賣時所提出之保險卡是偽卡，証人戊○○嗣
      於本院本審亦稱：被告所提出之保險卡才是真正的等語（
      見本院本審卷第117 頁），足見陳世貴持去典當及出賣時
      所提出之保險卡是偽卡。
（七）汎德汽車公司之副理徐永康於本院更一審調查時證稱：「
      （問：這份是庚○○手上的進口單，跟ＢＭＷ的保證書證
      件（提示），這份是張智臺所提出的進口單、及保證書證
      件（提示），這份是己○○提出的進口單、及保證書證件
      （提示），你看那個是真的，那個是假的？）答：我們保
      證書只發出一份，不可能發出第二份，…」（見本院更一
      卷第347 頁），亦足認ＢＭＷ的真品保證書僅有一紙，被
      告又堅稱未遺失，足證而陳世貴所提出欲典當及出賣之保
      證為係屬偽造證件。
（八）被告辯稱：可能買車、驗車時，被人複製鑰匙及影印假証
      件，並伺伊搭機北上時偷車云云。惟查出售該車之五洲汽
      車公司職員曾煥志於本院前審調查時陳稱：「（問：張智
      臺買YK -3008車號是你把車鑰匙跟證件交給李繼文、吳宗
      洲辦的？答：我只有把張智臺的身份證交給公司，由公司
      領牌人員去辦理，我沒有接觸原車鑰匙跟證件」（見本院
      更一卷第253 頁）；而該售車公司領牌人員李繼文亦證稱
      ：「（問：是你跟吳宗洲把YK -3008號車開到監理處，並
      把鑰匙及證件交給監理所外面代理人員？）答：我是五洲
      汽車領牌人員，我們都是親自辦理，不會把證件、原車鑰
      匙交給別人辦理」「（問：有沒有交給監理所外面人員代
      辦？）答：沒有，我們不可能把證件及鑰匙交給別人，因
      為一部車很多錢，我們不會把鑰匙交給其他人，我們本身
      就是代理人，不會再委託其他代理人，吳宗洲也不可能把
      證件鑰匙交給其他人辦理」「（問：你們公司有規定要自
      己辦嗎？）答：我們公司有向監理單位報名冊，要名冊的
      人才能領，並且領牌的時候要簽名」（見本院更一卷第
      254 頁）；証人即該公司另一領牌人員吳宗洲陳稱：「我
      在民國七十八年到八十五年有在幫他們領牌，曾煥志是他
      們的業務員，李繼文也是跟他們公司領牌」「（問：這段
      期間領牌的人有幾個人？）答：我，李繼文、還有李繼文
      的太太三個人在領牌，李繼文的太太叫甲○○，五洲汽車
      的老闆娘很仔細，還要口試、面談，很仔細，交付證件也
      很仔細，要點給我們看」「（問：你們領牌的時候，有沒
      有交給監理站辦公室外的監理黃牛領牌？）答：不可能，
      我們也是很保護這部車，因為這部車太貴了，我們也只是
      賺一點手續費一千元而已，不可能再委託別人讓別人賺」
      「（問：你們有沒有把勾結別人把證件交給別人？）答：
      不可能，我從七十一年就開始作這個業務，我是絕對清白
      ，我跟李繼文和她太太合夥五年，都沒有作這種事」「（
      問：你們做了這麼多年，沒有發生問題？）答：絕對沒有
      發生問題過」「問：你們有沒有跟外人勾結，把證件交給
      別人影印？）答：絕對沒有」等語（見本院更一卷二第
      20-23 頁）；証人甲○○陳稱：「問：妳跟先生李繼文辦
      了這麼多年，有沒有出問題過？）答：都沒有」「（問：
      你們新車領牌的時候，有沒有交給監理站外面所謂的「監
      理黃牛」領牌？）答：不可能交給別人代辦，證件投進去
      還要繳燃料稅、牌照稅」「（問：有沒有同業間相互交代
      辦？）答：也不可能，這個要造冊的」「（問：你辦了這
      麼多年，有沒有發生問題過？）答：沒有，這還是第一次
      上法院，以前也沒有犯過罪」等語（見本院更一卷二第
      45-47 頁）；又証人即售車之五洲公司經理丙○○陳稱：
      「（問：民國八十四年你們公司的領牌人員是幾位？）答
      ：吳宗洲跟李繼文，沒有其他人了」「（問：每年大概賣
      幾輛？）答：我們只賣ＢＭＷ，現在是景氣關係只賣兩百
      多輛，往年是四、五百輛，五、六百輛也有，那一年是七
      百輛」「（問：你任職以來這麼多年，有沒有發生過這種
      事情，被偽造進口證、廠商證等證件？）答：從來都沒有
      發生過」等語（見本院更一卷第47-49 頁）；又証人即丙○○之母丁○○○陳稱：「我在五洲汽車公司擔任董事，
      我有做業務的工作，登記車牌、領車牌等証件的工作都是
      我在管」「工作廿幾年了，我都是在管領牌及証件的工作
      」「（問：你管了廿幾年領牌及証件的工作，有沒有發生
      領牌人員拿証件去影印、偽造証件的事情﹖）答：沒有發
      生過這種事情」「李繼文一直領到現在都沒有發生這種事
      情，吳宗洲也領了好幾年，都沒有問題」「「（問：曾煥
      志是你們公司職員﹖）答：是的，以前在公司服務了六、
      七年，他的品德操守應該不錯，他在我們公司也沒有發生
      事情」等語（見本院更一卷二第66、67頁）。衡情，本件
      若係經手新購系爭汽車之業務人員先偽造全部證件並複製
      該車鑰匙，俟機行竊典當及轉售他人，則為能確實掌握該
      車所在位置、停放之處所，便於行竊，且避免該車於被告
      購得後有另行質押或轉賣過戶，致先前偽造之證件失其效
      用，及該車經被告購得後耗損折舊，甚或發生車禍，嚴重
      損壞，減損價值，自當於交車後短時間內下手竊取，始符
      常情。惟該車係84年4 月29日辦理領牌，此有該車行車執
      照及新領牌照申請書扣案可稽，而於84年11月16日由被告
      報案失竊，依被告所辯情節該汽車係於84年11月15日失竊
      ，距離領牌日已逾半年，當初申領牌照之經手人員趁機偽
      造證件及複製車鑰匙以便日後行竊之可能性，應可排除。
（九）另依被告言：該車係於84年11月15日9 時過後停放於小港
      機場附近遭人竊走云云。然依常理而言，竊車賊未於竊車
      後數小時內將該贓車加以藏匿或交由汽車解體場加以分解
      拆裝，竟膽敢放心開著贓車於街道上到處行駛，於同日中
      午12時許駛至另一被害人庚○○處借款，又再於同日下午
      1 時及4 時許，先後兩度駛至曾秀琴開設之大新車行，再
      經由曾秀琴介紹給告訴人己○○買受，並於17時左右成交
      ，在此數小時之內，陳世貴亦膽敢任由庚○○及告訴人己○○進行贓車查詢而不擔心車主隨時可能發現車子失竊後
      會隨即向警方報案輸入全台電腦，更不擔心告訴人向警方
      查詢是否贓車時，會查知該車遭竊而有被捕之虞，易言之
      ，陳世貴於該時段，在道路上行駛該車，及到處兜售而無
      懼於可能為警查獲，此益徵陳世貴事前與被告共謀為此詐
      財行為，從而知悉該贓車在該時段尚未報案失竊，可從容
      兜售而無所懼。是本件被告與陳世貴應有共謀。又陳世貴
      已向庚○○取得30萬元，向己○○取得80萬元（係以125
      萬元成交，另45萬元原約定翌日交款），而被告張智臺曾
      向保險公司要求理賠，保險公司人員以車未掉不理賠，此
      經被告於偵查中陳明（見85年度偵字第7307號偵查卷第8
      頁），俏若再經保險公司理賠，已超過買價（193 萬元）
      約100 萬元左右（見本院更一卷(一)第358 頁汽車保險要保
      書，保竊盜險193 萬元，而僅半年餘就報失竊），可見其
      等共謀本件犯罪，仍有厚利。
（十）綜上所述，被告事前與陳世貴共同謀議，提供該車相關證
      件及被告本人之身分證，以及原廠鑰匙以供偽造及複製，
      而於上開時地向警方謊報該車失竊，而由陳世貴藉此將該
      車典當、出賣，並請領保險金，以詐取財物等犯行，事證
      明確，堪可認定。
二、被告偽造上開身分證同時偽造其上之「內政部印」，係犯刑
    法第212 條、第218 條之偽造特種文書及偽造公印文罪，自
    論以較重之偽造公印文罪，不另論偽造及行使偽造特種文書
    罪。又被告偽造外國汽車廠「原廠証明書」及偽造太平產物
    保險股份有限公司之「汽車保險卡」，並持以行使，此部分
    係犯刑法第216 條、第210 條之行使偽造私文書罪；其偽造
    「進口與貨物稅完稅証明書」及偽造「汽車新領牌照登記書
    」、「汽機車各項異動登記書」，並持以行使，此部分係犯
    刑法第216 條、第211 條之行使偽造公文書罪；其持偽造之
    前開假証件分別向庚○○、己○○設質及出賣該車，此部分
    係犯刑法第339 條第1 項之詐欺取財罪；其向警察機關謊報
    汽車失竊而未指明犯人誣告他人涉犯竊盜罪，此部分係犯刑
    法第171 條第1 項之誣告罪。被告在ＢＭＷ汽車2 份原廠証
    明書上偽簽原廠商人員「Ｈ. Ｊ. ＨＡＦＮＥＲ」及「Ｇ
    . ＧＲＯＴＨＥ」之簽名，及偽刻「台中關稅局八十四年三
    月廿二日簽証章」、「八十四年三月廿二日中關局圓戳章」
    及核定關員「廖岩榮章」、「經濟部能源委員會驗車章」、
    「行政院環境保護署八十四年三月廿三日審驗章」、「高雄
    市監理處八十四年四月廿九日汽車証件審核章（肆）」（方
    形）、「高雄市監理處八十四年四月廿九日圓戳章」等印章
    ，並偽刻「高雄市監理處八十四年四月廿九日車輛記審核合
    格之審核章（２）」（方形）、偽刻「高雄市監理處八十四
    年十一月十四日車輛記審核合格之審核章（２）」（方形）
    等印章，並用該偽刻之印章蓋章，用以偽造汽車原廠証明書
    、偽造進口與貨物稅完稅証明書及偽造汽車新領牌照登記書
    、汽機車各項異動登記書，其偽簽名字、偽刻前述印章及偽
    蓋印文之行為，均係偽造私文書、偽造公文書之部分行為，
    均不另論罪。又其偽造私文書、偽造公文書之低度行為，亦
    為高度之行使行為所吸收，亦不另論罪。被告張智臺與陳世
    貴間就本件犯行，有犯意聯絡及行為分擔，係屬共同正犯（
    被告行為後刑法第28條雖於95年7 月1 日修正公布施行，惟
    依修正前、後之規定，被告均與陳世貴構成共同正犯，故非
    法律變更，無庸適用刑法第2 條第1 項為新舊法之比較，即
    應適用現行刑法第28條）。被告多次行使偽造私文書、行使
    偽造公文書及詐取財物，其先後多次犯行，均時間緊接，反
    覆實施，顯係基於概括之犯意，所犯又各係構成要件相同之
    罪，均應依連續犯之規定各論以一罪被告行為後，刑法第56
    條連續犯之規定，業於94年1 月7 日修正公布刪除，並於95
    年7 月1 日施行，則被告之犯行，因行為後新法業已刪除連
    續犯之規定，此刪除雖非犯罪構成要件之變更，但顯已影響
    行為人刑罰之法律效果，自屬法律有變更，依新法第2 條第
    1 項規定，比較新、舊法結果，仍應適用較有利於被告之行
    為時法律即舊法論以連續犯（最高法院95年第8 次刑事庭會
    議決議參照）。又被告所犯上開行使偽造公、私文書、偽造
    「內政部印」之公印文、詐欺取財及誣告等罪，互有方法結
    果牽連關係，應從一重之行使偽造公文書罪處斷。查被告行
    為後，94年1 月7 日修正公布之刑法，自95年7 月1 日施行
    ，修正後之刑法刪除第55條關於牽連犯之規定。
    本件被告所犯上開各罪具有牽連犯之關係，依修正前即行為
    時之規定，應從一重之為行使偽造公文書罪處斷；依修正後
    之刑法既已刪除牽連犯之規定，則所犯上述各罪應依數罪併
    罰之規定分論併罰。比較新舊法之規定，修正後之規定並非
    較有利於被告，依刑法第2 條第1 項前段之規定，應適用行
    為時之法律，即適用修正前刑法第55條牽連犯之規定，從一
    重之行使偽造公文書罪處斷。又公訴人雖未引刑法第211 條
    偽造公文書之法條，惟起訴書之犯罪事實已敘及偽造進口貨
    物稅完稅證明等偽造公文書之事實，本院自得予以審究；又
    被告共同偽造「內政部印」公印文之行為既為偽造身分證行
    為之部分，亦為起訴效力所及，本院得併與審理，均附此敘
    明。
三、原審不察，遽為無罪之諭知，尚有未洽，檢察官據告訴人聲
    請上訴指摘原判決不當，尚非全無理由，原判決自應予撤銷
    改判，爰審酌被告偽造各種假證件，破壞公共文書之公共信
    用性，進而連續向被害人騙取金錢、所詐得金錢非少，犯後
    否認犯行等一切情狀，爰量處有期徒刑2 年。偽刻之「台中
    關稅局八十四年三月廿二日簽証章」、「八十四年三月廿二
    日中關局圓戳章」及核定關員「廖岩榮章」、「經濟部能源
    委員會驗車章」、「行政院環境保護署八十四年三月廿三日
    審驗章」、「高雄市監理處八十四年四月廿九日汽車証件審
    核章（肆）」（方形）、「高雄市監理處八十四年四月廿九
    日圓戳章」、「高雄市監理處八十四年四月廿九日車輛記審
    核合格之審核章（２）」（方形）、「高雄市監理處八十四
    年十一月十四日車輛記審核合格之審核章（２）」（方形）
    等印章各壹顆，均無証据証明已滅失；暨在偽造之『進口與
    貨物稅完稅証明書』（二份）、偽造之『汽車新領牌照登記
    書』、偽造之『汽機車各項異動登記書』上偽蓋之前述印文
    壹枚，及在偽造之ＢＭＷ汽車『原廠証明書』（二份）上偽
    簽之「Ｈ. Ｊ. ＨＡＦＮＥＲ」及「Ｇ. ＧＲＯＴＨＥ」簽
    名各壹枚，不問屬於犯人與否，均依刑法第219 條之規定宣
    告沒收。至偽造之張智臺身分證1 張為被告所有之犯罪所得
    之物，則依刑法第38條第1 項第2 款之規定沒收。至偽造之
    汽車新領牌照登記書1 張、原廠證書2 份、進口與貨物稅（
    免）稅證明書二份、保險卡一張，已分別交付被害人己○○
    、庚○○，除其上偽造之印文已依法不問屬於犯人與否應宣
    告沒收已如前述外，因該証件已分別交付被害人己○○、庚○○而為其等所有，非屬被告所有，爰不予宣告沒收，附此
    敘明。
四、公訴意旨另以被告謊報行車執照遺失，向該管公務員申請補
    發，致該公務員陷於錯誤，而將此不實事項登載於職務上所
    掌之車輛異動申請書，並補發行車執照1 張，另犯刑法第
    214 條、216 條行使公務員登載不實文書罪云云。惟本件被
    告推由陳世貴辦理補發行車執照之汽（機）車各項異動登記
    書及該補發之行車執照均未登載遺失之不實事項，有該補發
    之行照扣案及登記書附卷可查（見原審卷第44頁），被告所
    為自未構成使公務員登載不實並加以行使之罪。此部分犯行
    即屬不能證明，原應為無罪之諭知，惟公訴意旨認此部分與
    前開論罪科刑部分有牽連犯之裁判上一罪關係，爰不另為無
    罪之諭知。
據上論結，應依刑事訴訟法第369 條第1 項前段、第364 條、第
299 條第1 項前段，刑法第2 條第1 項前段、第28條、（修正前
）第56條、第339 條第1 項、第216 條、第211 條、第210 條、
、第218 條、第219 條、第171 條第1 項、（修正前）第55條、
第38條第1 項第2 款，刑法施行法第1條之1，判決如主文。
本案經檢察官郭振昌到庭執行職務。
中    華    民    國    95    年    12    月    14    日
                  刑事第八庭    審判長法  官  李炫德
                                      法  官  陳志銘
                                      法  官  蔡國卿
以上正本證明與原本無異。
如不服本判決應於收受本判決後10日內向本院提出上訴書狀，其
未敘述上訴理由者，並得於提起上訴後10日內向本院補提理由書
狀（均須按他造當事人之人數附繕本）「切勿逕送上級法院」。
中    華    民    國    95    年    12    月    14    日
                                      書記官  顏惠華
附表：
一、偽造之張智臺之身分證壹張。
二、偽造之ＢＭＷ汽車2份『原廠証明書』上偽簽之「Ｈ. Ｊ.
    ＨＡＦＮＥＲ」及「Ｇ. ＧＲＯＴＨＥ」簽名各壹枚；偽刻
    之「台中關稅局八十四年三月廿二日簽証章」、「84年3 月
    22日中關局圓戳章」及核定關員「廖岩榮」私章、「經濟部
    能源委員會耗能測試合格驗訖章」、「行政院環境保護署84
    年3 月23日審驗章」、「高雄市監理處84年4 月29日汽車証
    件審核章（肆）」（方形）、「高雄市監理處84年4 月29日
    圓戳章」等印章各1 顆，及偽刻之「高雄市監理處84年4 月
    29日車輛記審核合格之審核章（２）」（方形）1 顆，
三、在偽造之2 份『進口與貨物稅完稅証明書』上偽蓋之前述印
    文各1 枚；暨在偽造之『汽車新領牌照登記書』上偽蓋之前
    述印文壹枚；暨在偽造之『汽機車各項異動登記書』上偽蓋
    之「高雄市監理處84年4 月29日車輛記審核合格之審核章（
    ２）」印文壹枚，均沒收。
附錄：本判決論罪科刑法條：
刑法第一百七十一條第一項：
未指定犯人，而向該管公務員誣告犯罪者，處一年以下有期徒刑
、拘役或三百元以下罰金。
刑法第二百十條：
偽造、變造私文書，足以生損害於公眾或他人者，處五年以下有
期徒刑。
刑法第二百十一條：
偽造、變造公文書，足以生損害於公眾或他人者，處一年以上七
年以下有期徒刑。
刑法第二百十六條：
行使第二百十條至第二百十五條之文書者，依偽造、變造文書或
登載不實事項或使登載不實事項之規定處斷。
刑法第二百十八條第一項：
偽造公印或公印文者，處 5 年以下有期徒刑。
刑法第三百三十九條第一項：
意圖為自己或第三人不法之所有，以詐術使人將本人或第三人之
物交付者，處五年以下有期徒刑、拘役或科或併科一千元以下罰
金。


司法院資訊處製作；財團法人民間司法改革基金會備份。
